最高法院刑事判決　　　　　　九十六年度台上字第七三四一號
上　訴　人　甲○○
選任辯護人　劉衡慶律師
　　　　　　許佳雯律師
　　　　　　林曜辰律師
上　訴　人　乙○○
上列上訴人等因違反洗錢防制法案件，不服台灣高等法院中華民
國九十四年十月十一日第二審判決（九十四年度上訴字第二八０
一號，起訴案號：台灣板橋地方法院檢察署九十四年度偵字第五
四三０號），提起上訴，本院判決如下：
    主  文
原判決撤銷，發回台灣高等法院。
    理  由
本件原判決撤銷第一審之科刑判決，改判仍依想像競合犯、牽連
犯之例，從一重均論處上訴人甲○○、乙○○共同以犯洗錢為常
業罪刑，固非無見。
惟查：（一）被告以外之人於審判外之言詞或書面陳述，除法律
有規定者外，不得作為證據，刑事訴訟法第一百五十九條第一項
定有明文。所謂法律有規定者，即包括同法第一百五十九條之一
至之五所規定傳聞證據具有證據能力之例外情形。故如欲採被告
以外之人於審判外之言詞陳述，如將警詢及檢察官偵查中之言詞
陳述採為證據時，必須符合法律所規定之例外情形，方得認其審
判外之陳述有證據能力，並須於判決中具體說明其符合傳聞證據
例外可信之情況及心證理由，否則即有違證據法則及判決不備理
由之違誤。原判決採用原判決附表（下稱附表）一所示之被害人
董玉燕等於警詢中之指訴、共犯姜禮明、牛方威、范順揚、劉俊
頡、蘇裕展、葉志遠、田汶昇、少年蔡００、郭００（名字年籍
均詳卷）等人分別於警詢及檢察官偵查中之供述，為上訴人等論
罪之主要依據，但就彼等於警詢、檢察官偵查時所為之審判外陳
述，究竟如何符合傳聞法則之例外規定而得作為證據，未予論述
說明，遽採為不利於上訴人等論罪之證據，有理由欠備之違法。
（二）有罪判決所認定之事實，與所採用之證據必須互相適合，
否則即屬證據上理由矛盾，其判決當然為違背法令。原判決於事
實欄認定：「所詐得款項由在台灣之車手集團成員分得一成，其
餘九成扣除開銷費用後，由恐嚇集團大陸籍成員王大哥等人分得
五成，姜禮明分得二成五，剩餘部分由其他成員分配，甲○○約
分得新台幣（下同）三百萬元，乙○○分得二十萬元。」等語；
理由內記載係依據上訴人等之自白。惟卷查甲○○於原審供稱：
「王大哥、姜禮明說要給我三百萬（元），那是投資電玩的錢，
但是實際上他們也只是給我一百萬元左右而已。」；乙○○於原
審供稱：「那二十萬元是我向姜禮明借款的，後來他要我去工作
清償借款。」各等語（見原審卷第一０六頁）。原判決就甲○○
分得款項之數額，及乙○○自白其分得犯罪所得款項，其事實認
定，與卷內證據資料不相適合，有理由矛盾之違法。（三）科刑
判決書所記載之事實，必須與其理由之說明互相適合，否則即屬
理由矛盾，其判決為當然違背法令。原判決事實欄認定：關於附
表一所載恐嚇、詐騙集團成員之犯罪事實，其中就被害人姚第桓
、官立川部分（見原判決第九、一五頁），上訴人等所為係「詐
欺取財」，並無「恐嚇取財」。惟於理由記載：「被告等人撥打
電話予被害人同時觸犯刑法第三百四十條之常業詐欺罪及第三百
四十六條之恐嚇取財罪，係一行為觸犯數罪名，為想像競合犯，
應從較重之常業詐欺罪論處。」（見原判決第五頁），其事實之
記載與理由之說明，不相適合，理由亦有矛盾。以上或為上訴意
旨所指摘，或為本院得依職權調查之事項，應認原判決有撤銷發
回更審之原因。上訴人等行為後，刑法已於民國九十四年二月二
日修正公布，並於九十五年七月一日施行，第五十五條牽連犯、
第三百四十條常業詐欺罪規定均已刪除，刑法第二十八條、第三
十三條第五款、第四十二條等規定已有變更；又洗錢防制法關於
重大犯罪之範圍及洗錢行為之處罰，亦先後於九十五年五月三十
日、九十六年七月十一日修正公布，案經發回，並請注意上開新
舊法之比較適用，附此敘明。
據上論結，應依刑事訴訟法第三百九十七條、第四百零一條，判
決如主文。
中　　華　　民　　國　九十六　年 　十二 　月　 二十 　日
                      最高法院刑事第六庭
                          審判長法官  呂　潮　澤
                                法官  吳　昆　仁
                                法官  孫　增　同
                                法官  吳　　　燦
                                法官  李　英　勇
      本件正本證明與原本無異
                                      書  記  官
中　　華　　民　　國　九十六　年　 十二 　月  二十七  日
                                                      Ｅ
